臺灣高等法院臺南分院刑事裁定　　　　100年度聲再字第110號
聲　請　人　林德地
上列聲請人因賭博案件，對於本院九十九年度上訴字第一一九二
號，中華民國一００年五月三十一日確定判決（臺灣嘉義地方法
院檢察署九十九年度偵字第三六八、六九六、三二一二號）聲請
再審，本院裁定如下：
    主  文
再審之聲請駁回。
    理  由
一、聲請意旨略稱：原確定判決判處聲請人犯共同圖利聚眾賭博
    罪，有期徒刑六月，如易科罰金均以新臺幣壹仟元折算壹日
    ；茲因：
  (一)原確定判決號以附表八至十一之扣案物，資為認定再審聲請
    人即被告林德地賭博犯行之論罪依據，然其中附表九編號０
    ８月報表３箱之股東分配表、附表九編號０７隨身碟之讀取
    內容，均無記載聲請人林德地之名義，且被告究有無被告所
    製作之文書，涉及被告收取「提供賭博場所」或「聚眾賭博
    」之對價等事實，即有鑑定之必要。原審法院就上揭文書是
    否為聲請人所製作或參與製作等情未經鑑定，即據以認定聲
    請人有參與遊藝場之經營及收取「提供賭博場所」、「聚眾
    賭博」之對價等事實，其認定犯罪事實與所採用證據，顯屬
    不符。
  (二)原確定判決認定共同被告黃東和迭於警詢、偵查中及原審法
    院審理時之證詞，核與被告林淑容關於鴻源遊戲場之營業日
    報表、損益表、員工薪資發放、股東名冊、股東紅利分配均
    係由被告林淑容所製作或擔任等情相符。由此足見聲請人林
    德地並未參與該鴻源遊藝場之經營，此係刑事訴訟法第四百
    二十條第一項第六款之原證據。
  (三)總上所述，上開新證據足認再審聲請人即被告林德地應受無
    罪、免訴、免刑或輕於原判決所認罪名之判決者，參諸上開
    事證，亦足徵證人即賭客劉榮榔於偵查中之說詞全屬虛詞。
    而，上開諸多物證早已存在，且足以影響原判決，爰依刑事
    訴訟法第四百二十條第一項第六款規定提起再審等語。
二、按刑事訴訟法第四百二十條第一項第六款所謂發見確實之新
    證據，係指該證據於事實審法院判決前已經存在，為法院、
    當事人所不知，不及調查斟酌，至其後始行發見，且就證據
    本身形式上觀察，固不以絕對不須經過調查程式為條件，但
    必須顯然可認為足以動搖原有罪確定判決，而為受判決人無
    罪、免訴、免刑或輕於原判決所認罪名之判決者為限。故受
    理聲請再審之最後事實審法院，應就聲請再審理由之所謂「
    新證據」，是否具備事實審判決前已經存在，為法院、當事
    人所不知，事後方行發見之「新規性（嶄新性）」，及顯然
    可認足以動搖原有罪確定判決，應為無罪、免訴、免刑或輕
    於原判決罪名之「確實性（顯然性）」二要件，加以審查，
    為判斷應否准予開始再審之準據。
三、經查本院九十九年度上訴字第一一九二號判決，係認定聲請
    人即被告林德地受僱於嘉義市○區○○里○○路二七０號「
    鴻源電子遊戲場」（下稱「鴻源遊戲場」）實際負責人之共
    同被告黃東和，擔任該店之店長，而與該店之實際負責人黃
    東和，該店其餘股東郭原榔、洪慶霖（並登記名義負責人）
    、陳盛龍、黃琨洲、蔡崇德（黃、蔡二人並受僱擔任機台維
    修技師）、邱東洲、羅天基、張榮坤、蔡美玲、沈鐘堡、王
    錦紅等人，及共同處理鴻源遊戲場之財務收支等帳務之黃東
    和配偶林淑容，並由林淑容製作鴻源遊戲場之每日報表、機
    台拆帳表、每月收支表等會計報表，與黃東和另僱用擔任店
    長之黃瑞坤等共十五人，共同基於在公眾得出入之場所賭博
    與意圖營利供給賭博場所、聚眾賭博之犯意聯絡，自９６年
    ９月１日起至９８年１２月２９日被查獲止，在鴻源遊戲場
    店內擺設超悟空、八代將軍、黃金賽狗、超級賽金花、幸運
    接龍、ＳＰＥＣＩＡＬ８、超級賓果、５ＰＫ、海洋雙星、
    野蠻世界、搖錢樹、皇冠金鐘、滿貫大亨、幸運逗地主、悍
    馬戰將、大摩鏡、ＨＵＧＡ、鬼武者、北斗神拳等具有射倖
    性之電子遊戲機具共１２１台，供不特定多數賭客把玩，並
    採取會員制，對外招募不特定多數會員，以此過濾賭客身分
    並規避警方查緝，且供賭客得以將把玩機台所得積分兌換現
    金，賭客如欲將積分兌換現金，可請開分助理於機台洗分後
    ，持積分卡交予知情之櫃台幹部，再由櫃台幹部事先將兌換
    之賭金放置於鴻源遊戲場二樓員工休息室牆上吊掛之外套口
    袋內，並為賭客開啟二樓電子門鎖後，由賭客自行至二樓員
    工休息室牆上吊掛之外套口袋內拿取賭金，以此方式提供鴻
    源遊戲場為公眾得出入之場所，並聚集不特定多數賭客公然
    賭博財物。嗣為內政部警政署於９８年１２月２９日下午至
    表附表八、九、十、十一所示等地點（詳附表七至十二之目
    錄索引）搜索，當場扣得如附件八至十一所示之物，並循線
    查獲賭客劉榮榔等犯罪事實；遂認聲請人即被告林德地犯共
    同圖利聚眾賭博罪，判處有期徒刑六月，如易科罰金均以新
    臺幣壹仟元折算壹日；並於理由中敘明，就上開犯罪事實，
    業據聲請人即被告林德地、與共同被告蔡崇德、洪慶霖、陳
    盛龍、邱東洲、黃琨洲、羅天基、張榮坤、黃瑞坤等人於偵
    查、原審、本院審理中均坦承不諱，核與證人即賭客劉榮榔
    於偵查中證述情節相符，復有內政部警政署政風室探訪報
    告３份、蒐證照片３６幀、鴻源遊戲場商業登記資料查詢、
    嘉義市政府９９年５月２４日府建商字第０９９５０２２
    ９４９號函附之商業登記抄本，及有附表八至十一所示之物
    扣案可稽。其中在共同被告黃東和位於嘉義市住處而扣得林
    淑容製作管理之附表九編號０８月報表３箱（詳目見附表十
    二編號０５）、附表九編號０７隨身碟，其中附表九編號０
    ８月報表３箱內含股東分配表，另附表九編號０７之隨身碟
    讀取其內容如附表十二編號０４所示，其內亦有如2.(9)所示
    之股東分配表。該股東分配表上載有洪慶霖、陳盛龍、郭原
    榔、蔡崇德、邱東洲、黃琨洲、羅天基、張榮坤、蔡美玲、
    沈鐘堡、王錦紅等股東姓名或帳戶等情甚明。從而被告林德
    地等人賭博犯行，均堪認定等情，有本院上開判決影本附卷
    可稽。
四、另查本院上開九十九年度上訴字第一一九二號案件，與聲請
    人即被告林德地犯共同圖利聚眾賭博罪者，尚有其餘共犯十
    四人，且聲請人即被告林德地因受僱擔任「鴻源遊戲場」之
    店長，而有在公眾得出入之場所賭博與意圖營利供給賭博場
    所、聚眾賭博之犯意聯絡、及行為分擔等犯罪事實，迭據聲
    請人即被告林德地於偵查、原審、及本院審理中自白不諱，
    並有其餘共同被告蔡崇德、洪慶霖、陳盛龍、邱東洲、黃琨
    洲、羅天基、張榮坤、黃瑞坤等人之自白，及上開書證、物
    證等為認定依據，並係就聲請人即被告林德地與其餘十四名
    共犯之全部犯罪事實，一併論述認定理由，且由在嘉義市○
    區○○里○○路二七０號「鴻源遊戲場」現場查扣並由聲請
    人即被告林德地持有之附表十一所示證物中之「積（記）分
    卡、獎卡、開分鎖匙、各機檯鑰匙、積（寄）分卡、現金」
    等，足以顯示聲請人即被告林德地自白其受僱擔任「鴻源遊
    戲場」店長，與事實相符，事證明確，認定事實及所採用證
    據並無違誤。至於聲請再審理由中(一)所敘述之「附表八至十
    一之扣案物」，該等證物主要係資為認定其餘共犯即股東間
    之犯罪事實，另聲請再審理由中(二)所謂「原確定判決認定共
    同被告黃東和迭於警詢、偵查中及原審法院審理時之證詞，
    核與被告林淑容關於鴻源遊戲場之營業日報表、損益表、員
    工薪資發放、股東名冊、股東紅利分配均係由被告林淑容所
    製作或擔任等情相符」部分，原確定判決上開理由主要係敘
    述共同被告林淑容之否認犯罪及所辯各節如何不足採信之理
    由。聲請人即被告林德地本件聲請再審之上開理由，僅係擷
    取片斷敘述，執為其所謂發現確實新證據，顯與上述之「新
    規性（嶄新性）」、「確實性（顯然性）」二要件不符，自
    難憑以聲請再審，故聲請人即被告林德地本件再審之聲請，
    為無理由，應予駁回。
五、據上論斷，應依刑事訴訟法第四百三十四條第一項裁定如主
    文。
中    華    民    國   100    年    9     月    29    日
                  刑事第一庭    審判長法  官  茆臺雲
                                      法  官  蔡長林
                                      法  官  陳義仲
以上正本證明與原本無異。
不得抗告。
                                      書記官  楊明靜
中    華    民    國   100    年    9     月    29    日